【裁判字號】    99,聲,23
【裁判日期】    990126
【裁判案由】    訴訟救助
【裁判全文】
臺灣高等法院民事裁定                    99年度聲字第23號
聲  請  人  丙○○
法定代理人  乙○○
代  理  人  孫志堅律師
上列聲請人與相對人甲○○間返還借款事件，聲請訴訟救助，本
院裁定如下：
    主      文
聲請駁回。
聲請程序費用由聲請人負擔。
    理      由
一、聲請意旨略以：聲請人係民國84年12月6 日出生，現年14歲
    ，目前就讀中學並無獨立謀生能力，名下亦無任何資產，平
    日係僅依靠法定代理人打零工維持生活，聲請人之法定代理
    人亦無其餘資產。聲請人之父宗金華已於98年5 月30日過世
    ，其身後雖遺有遺產可供繼承，惟相對人起訴請求全體繼承
    人連帶清償借款新台幣266 萬元，於清償借款案件確定前，
    聲請人所得繼承遺產之數額無從確定，故宗金華所留遺產不
    應計入聲請人現有資力。又聲請人已提出證據駁斥相對人主
    張之事實，聲請人顯非無勝訴之望，依民法第107 條、法律
    扶助法第13條、第14條、第62條規定，聲請准予訴訟救助等
    語。
二、按當事人無資力支出訴訟費用者，法院應依聲請，以裁定准
    予訴訟救助。但顯無勝訴之望者，不在此限。法院認定前項
    資力時，應斟酌當事人及其共同生活親屬基本生活之需要，
    民事訴訟法第107 條定有明文。所謂無資力，係指窘於生活
    ，且缺乏經濟上之信用（最高法院18年抗字第260 號、43年
    台抗字第152 號判例意旨參照），申言之，若非取給於自己
    或共同生活親屬基本生活之費用不能支出訴訟費用，且無籌
    措款項以支出訴訟費用之信用技能，即難謂為無資力支出訴
    訟費用（最高法院89年度台聲字第164號、88年度台聲字第5
    82號裁定參照）。次按「經分會（法律扶助基金會宜蘭分會
    ）准予法律扶助之無資力者，其於訴訟程序中，向法院聲請
    訴訟救助時，應准予訴訟救助。但另有不符法律扶助事實之
    證明者，不在此限」，法律扶助法第62條亦定有明文，是法
    院仍得就當事人資力是否符合民事訴訟法之訴訟救助要件進
    行審查，非絕對受財團法人法律扶助基金會審酌之拘束。
三、查聲請人固經法律扶助基金會准予法律扶助。惟查，聲請人
    之法定代理人有宏碁股份有限公司、光寶科技股份有限公司
    、聯華電子股份有限公司、香港商溯美化妝品貿易股份有限
    公司臺灣分公司、美商玫琳凱股份有限公司臺灣分公司、行
    政院勞工委員會職業訓練局北基宜花金馬區就業服務中心之
    扣繳所得資料，有聲請人提出其法定代理人97年度財產、各
    類所得清單可稽，尚難認聲請人窘於生活，且缺乏經濟上之
    信用而無資力支出訴訟費用。揆諸首揭說明，本件聲請人主
    張其無資力支出訴訟費用，聲請訴訟救助，於法未合，應予
    駁回。
四、據上論結，本件聲請為無理由，爰裁定如主文。
中    華    民    國    99    年    1     月    26    日
                    民事第二庭
                        審判長法  官  吳謙仁
                              法  官  蘇瑞華
                              法  官  李瓊蔭
正本係照原本作成。
如不服本裁定，應於收受送達後10日內向本院提出抗告狀，並應
繳納抗告費新台幣１千元。
中    華    民    國    99    年    1     月    27    日
                              書記官  王才生

司法院資訊處製作；財團法人民間司法改革基金會備份。
